臺灣彰化地方法院交通事件裁定　　　　 96年度交聲字第755號
移送機關　交通部公路總局臺中區監理所彰化監理站
異議人即
受處分人　甲○○
上列異議人即受處分人因違反道路交通管理處罰條例案件，對於
交通部公路總局臺中區監理所彰化監理站96年7 月23日所為之處
分（彰監四字第裁64-GC0000000號）聲明異議，本院裁定如下：
    主  文
異議駁回。
    理  由
一、按汽車駕駛人，駕駛汽車有違反道路交通管理處罰條例之行
    為，經交通勤務警或依法令執行交通稽查任務人員制止時，
    不聽制止或拒絕停車接受稽查而逃逸者，除按各該條規定處
    罰外，處新臺幣（下同）3000元以上6000元以下罰鍰，並記
    違規點數1 點，道路交通管理處罰條例第60條第1 項、第63
    條第1 項第1 款分別定有明文。又同條例第85條第1 項、第
    4 項亦明文規定：「本條例之處罰，受舉發違反道路交通管
    理事件之受處罰人，認為受舉發之違規行為應歸責他人者，
    應於舉發違反道路交通管理事件通知單應到案日期前，檢附
    相關證據及應歸責人相關證明文件，向處罰機關告知應歸責
    人，處罰機關應即另行通知應歸責人到案依法處理。逾期未
    依規定辦理者，仍依本條例各該違反條款規定處罰」、「依
    本條例規定逕行舉發或同時併處罰其他人之案件，推定受逕
    行舉發人或該其他人有過失」。
二、本件原處分機關即交通部公路總局臺中區監理所彰化監理站
    以異議人即受處分人甲○○所有之車牌號碼5859-LP 號自小
    客車，於民國96年6 月17日晚上7 時44分許，在臺中市○○
    ○路與黎明路口，有闖紅燈之違規情形，經臺中市警察局第
    六分局警備隊員警曾吉男當場攔停稽查，竟未拒絕停車接受
    稽查而逃逸，經員警以異議人違反道路交通管理處罰條例第
    60條第1 項規定逕行舉發「拒絕停車接受稽查而逃逸」之違
    規。嗣因異議人於應到案日期前提出申訴，原處分機關函請
    原舉發機關調查結果，仍認受處分人有前揭違規行為，原處
    分機關遂於96年7 月23日依道路交通管理處罰條例60條第1
    項、第63條第1 項第1 款及違反道路交通管理事件統一裁罰
    基準表規定，裁處異議人新臺幣3000元之罰鍰，並記違規點
    數1 點，合先敘明。
三、異議人聲明異議意旨略以：當時該自小客車係由伊同事黃淑
    琴所駕駛，伊在乘客座，當天伊等跟隨前面車輛左轉，沒有
    注意到是否有闖紅燈，正在猶豫往黎明路或往中港路迴轉時
    ，就見執行勤務員警鳴笛指著伊等，伊等即停車不動，並向
    後觀看員警指示，伊等感覺員警比手勢要伊等前行，伊等才
    會開動車子往前行駛離去，故並非攔檢未停，為此聲明異議
    ，請求撤銷原處分等語。
四、經查：
（一）查本件異議人即受處分人甲○○所有之車牌號碼5859-LP
      號自小客車，於96年6 月17日晚上7 時44分許，在臺中市
      ○○○路與黎明路口，有違規情形為警掣單舉發。雖異議
      人陳稱本件實際駕駛人為黃淑琴，且經證人黃淑琴到庭證
      述屬實，堪以認定。惟異議人並未於舉發違反道路交通管
      理事件通知單應到案日期前檢附相關證據及應歸責人相關
      證明文件向處罰機關告知應歸責人，是依前揭道路交通管
      理處罰條例第85條第1 項之規定，仍應依同條例各該違反
      條款規定處罰異議人即受處分人。
（二）異議人即受處分人所有之車牌號碼5859-LP 號自小客車，
      於96年6 月17日晚上7 時44分許，確有行經臺中市○○○
      路與黎明路口，遭員警鳴笛指揮制止之事實，業據證人即
      舉發員警曾吉男到庭結證明確，且為異議人所不爭執，應
      堪認定，茲異議人雖不爭執上開事實，然否認有何拒絕停
      車接受稽查而逃逸之行為，辯稱：伊與同事黃淑琴見執行
      勤務員警鳴笛指示後，認為員警所比手勢係要伊等繼續前
      行，才會駕車離去，並無拒絕停車接受稽查而逃逸之情形
      。惟證人即當日舉發之員警曾吉男於本院訊問時到庭證述
      ：「（問：舉發的經過？）當天是6 月17日我是服下午6
      點到8 點的勤務，我站在路口就有發現5859-LP 號自小客
      車，當時的號誌是紅燈，而且是禁止左轉的，該部自小客
      車是闖紅燈左轉，該車的行進方向號誌是紅燈，而且左轉
      燈已經轉換成全部紅燈。我發現該車闖紅燈違規，我就鳴
      笛及手勢制止，指揮叫他靠邊停，當時我首先是高舉右手
      ，這代表全部停止，然後我就比手勢請該車靠邊停」、「
      我看到該車慢慢靠邊停，然後又開走」、「（問：是否能
      確定該車有闖紅燈？）確定，當時我舉右手全面禁止時，
      已經是全面紅燈，我放下右手沒有幾秒，並且比左右來車
      通行手勢時，我才看到該車作左轉的動作」等語明確（見
      本院96年9 月13日訊問筆錄），並有證人曾吉男庭繪現場
      位置圖1 紙在卷可稽。核諸證人曾吉男身為執法人員，與
      異議人既素不相識，且無任何宿怨仇隙，衡情證人應無在
      執行交通勤務中，刻意舉發素不相識、毫無冤仇之異議人
      ，且甘冒偽證之罪責，於本院調查中到庭具結為虛偽之陳
      述，以羅織誣陷異議人之可能或必要；況證人於上開地點
      執行舉發違規勤務之經驗豐富，其所繪製之現場位置圖甚
      為明確，並為異議人所不爭執，證人對本件違規經過印象
      深刻且陳述清楚，是應認證人曾吉男上開之證詞為可採。
（三）異議人雖以其誤認員警筆畫靠邊停車之手勢為勸離等詞置
      辯。惟按人民違反法律上之義務而應受行政罰之行為，法
      律無特別規定時，雖不以出於故意為必要，仍須以過失為
      其責任條件；但應受行政罰之行為，僅須違反禁止規定或
      作為義務，而不以發生損害或危險為其要件者，推定為有
      過失，於行為人不能舉證證明自己無過失時，即應受處罰
      ，司法院大法官會議釋字第275 號解釋甚明。查異議人之
      前揭車輛，確有上開闖紅燈之違規情事，業據證人曾吉男
      證述明確，又異議人亦知悉證人即舉發員警曾吉男有對伊
      等有鳴笛且比手勢指揮其駕駛之情形，一般人在此情況下
      應可認知員警係警告違規行為人暫停路旁之意，當無獨就
      異議人不加舉發而僅予勸離之理，況異議人在員警對伊等
      駕駛行為鳴笛指揮示意時，本應盡其義務暫停路旁待員警
      處理詢問清楚後，始得駛離現場，異議人在未能確認員警
      之處理結果時，即逕行駕車離去，自難認異議人並無過失
      。是本件異議人既未就其所主張執勤員警之舉發有誤乙節
      提出相關證據以供調查，本院亦查無任何證據足資證明執
      勤員警有捏造事實違法取締之情事存在，則異議人僅空言
      員警手勢不當云云，並未能舉證證明自己確無過失，依前
      揭說明，仍應依相關規定處罰。
五、綜上所述，異議人確有在前開時、地拒絕停車接受稽查而逃
    逸違規行為。原處分機關依前開道路交通管理處罰條例第60
    條第1 項、第63條第1 項第1 款及違反道路交通管理事件統
    一裁罰基準表之規定，裁處受處分人罰鍰3000元，並記違規
    點數一點，尚無違誤。異議人猶執前詞指摘原處分不當，為
    無理由，自應將其異議駁回。
據上論結，依道路交通案件處理辦法第19條，裁定如主文。
中　　華　　民　　國　　96　　年　　12　　月　　17　　日
               　 交通法庭            法  官　郭麗萍
以上正本證明與原本無異。
如不服本裁定，應於裁定送達後5 日內，向本院提出抗告狀 (須
附繕本)。
中　　華　　民　　國　　96　　年　　12　　月　　18　　日
                                      書記官  張子涵
